臺灣高等法院臺中分院刑事判決
110年度交上易字第95號

上  訴  人  
即  被  告  陳佳托




上列上訴人因過失傷害案件，不服臺灣彰化地方法院109年度交
易字第509號中華民國109年11月9日第一審判決（起訴案號：臺
灣彰化地方檢察署109年度偵字第3660號），提起上訴，本院判
決如下：
    主  文
原判決關於陳佳托部分撤銷。
陳佳托犯過失傷害罪，處拘役肆拾日，如易科罰金，以新臺幣壹
仟元折算壹日。
    犯罪事實
一、陳佳托於民國108年7月28日19時15分許，騎乘000-000號普
    通重型機車，沿彰化縣鹿港鎮東興路由西往東方向行駛，途
    經東興路（閃紅燈、東西向）與民權路（閃黃燈、南北向）
    交岔路口，本應注意駕駛車輛至設有閃紅燈行車管制號誌路
    口，應先停止於交岔路口前，禮讓幹線道車優先通行；起駛
    前，應注意前後左右有無障礙或車輛行人，並應讓行進中車
    輛優先通行，而依當時天候晴、夜間有照明、路面柏油路乾
    燥無缺陷、無障礙物且視距良好等情形，又無不能注意之情
    事，竟疏未注意，在行經其車道為閃紅燈號誌之上開交岔路
    口時，原與同向其左側（陳佳托之北側）之1輛小客車、1輛
    機車暫停等於路口，於沿民權路由北向南行駛之2輛機車通
    過該路口後，原等停之小客車、機車及陳佳托機車均緩慢起
    駛前行。此時洪楠誠駕駛000-000號普通重型機車沿民權路
    由北往南以時速約40公里之速度快速駛來接近路口，陳佳托
    北側之小客車、機車發現洪楠誠之機車接近路口，即停止前
    行，讓洪楠誠機車先行通過，陳佳托則未注意及時發現洪楠
    誠機車駛近，仍緩慢駛入路口。洪楠誠亦疏未注意駕駛車輛
    行駛至設有閃黃燈號誌之路口時，應減速接近，注意安全，
    小心通過，而未為任何減速，以時速約40公里之速度行駛，
    於經過上開已立即停等於東興路路口之小客車、機車後，與
    剛起步後仍前行進入路口之陳佳托車輛發生碰撞，陳佳托人
    車倒地，洪楠誠車輛傾倒往前滑行，撞到於民權路口停等在
    南側行人穿越道後方之黃宗揚所駕駛000-0000號自小客車後
    倒地，洪楠誠因此受有右大腿挫傷之傷害；陳佳托受有左上
    肢挫傷與擦傷、骨盆挫傷、胸壁挫傷及左膝擦傷等傷害。
二、案經洪楠誠訴由彰化縣警察局鹿港分局移送臺灣彰化地方檢
    察署檢察官偵查起訴。
    理    由
一、證據能力之說明：
    本案以下所引用上訴人即被告陳佳托（下稱被告）以外之人
    於審判外之言詞或書面陳述，業經於審理期日踐行調查證據
    程序，檢察官及被告均已當庭表示無意見，且迄至言詞辯論
    終結前亦未聲明異議，本院審酌該等言詞或書面陳述之製作
    及取得，並無證據顯示有何違背程序規定而欠缺適當性之情
    事，認以之為證據應屬適當，依刑事訴訟法第159條之5之規
    定，自均有證據能力。而非供述證據部分，經本院於審理中
    提示並告以要旨而為調查時，檢察官及被告亦未表示無證據
    能力，本院審酌該等證據作成及取得之程序均無違法之處，
    亦認均有證據能力。
二、認定犯罪事實所憑之證據及理由：
  ㈠被告陳佳托對其於上開時間騎乘機車行經上開路口，與告訴
    人洪楠誠所騎乘之機車發生碰撞之事實，承認不諱，但否認
    有過失傷害之犯行：①於偵查中辯稱：我在該路口等待約1、
    2分鐘，前一路口變成紅燈，待最後一輛車子打方向燈右轉
    後，我直行部分已經沒車，我便起步行駛，前輪並已過雙黃
    線，此時洪楠誠逆向超車突然衝出來，洪楠誠看起來有吸毒
    ，且聽機車店的老闆說洪楠誠的機車煞車失靈、他撞到我後
    還自己繼續騎撞到停等的車才受傷等語（偵卷第24至26、99
    頁）；②於原審準備程序時稱：其沒有過失，我看到紅燈我
    才出來，是對方撞到後繼續行駛撞到停等紅燈之車子才受傷
    （原審卷第37至38頁）；③於原審審理時勘驗行車紀錄器光
    碟後，被告仍稱：我看到沒車才經過、我要求之畫面沒有提
    供，員警當時口氣很差，我是百口莫辯、我本來就無罪，硬
    要加在我身上，我很無奈，他幹道就可以橫衝直撞嗎，如果
    他是時速30公里，我就安全通過了，怎麼會撞倒等語（原審
    卷第50至51頁）。④於本院辯稱：原審採計告訴人洪楠誠從
    中正路進入民權路至東興路口肇事點之三秒時， 三秒走50
    幾公尺，換算時速，事實是違規超速才肇事。被告至一審時
    ，法官才於辯論庭播放行車紀錄器，哪來早已看過卻狡辯。
    被告由西往東過民權路時，因停於斑馬線之000-0000號汽車
    車頭有移動現象，當時被告注意該車是否要左右轉。當行至
    路中央時卻遭洪楠誠違規超速撞擊被告車身及身體左側。致
    使被告人車倒地，被告根本與洪楠誠無任何接觸。碰撞是洪
    楠誠超速失控先撞倒被告，再撞擊000-0000號汽車車頭，才
    造成右大腿挫傷。原審勘驗000-0000號行車紀錄器，均證明
    洪楠誠行經十字路口未減速慢行。車禍發生後，被告機車原
    地倒下，洪楠誠機車仍往前衝，可證洪楠誠超速，且行經十
    字路未減速慢行，是車禍的主因。原判決輕判洪楠誠，重判
    被告，顯不合理， 請予無罪判決等語。  
  ㈡經查：
  1.本案2車發生碰撞之地點為閃光號誌之四岔路口，洪楠誠所
    行駛之民權路方向為閃光黃燈，被告陳佳托所行駛之東興路
    為閃光紅燈；2車發生碰撞時，洪楠誠之車輛乃於行進中，
    且已經完全通過路口中央，而被告陳佳托之車輛起步慢行，
    2車於路口南側行人穿越道前發生碰撞等情，有道路交通事
    故現場圖、道路交通事故調查報告表、事故照片在卷可證，
    並經原審法院勘驗於民權路口停等之000-0000號自小客車車
    輛之行車紀錄器，勘驗結果如下：

（影片2019_0728_191254_836） 畫面時間3：35陳佳托停等於路口斑馬線上（由南向北之路口為閃黃燈、由西向東路為閃紅燈）；洪楠誠之機車由北向南直行行駛於道路。 畫面時間3：38兩輛機車經過路口左方（西）路口，由北向南依序有自小客車、機車、機車（陳佳托機車）停等於畫面左方路口，並於兩輛機車直行通行後，有些許往前。洪楠誠之機車由北向南繼續直行行駛於民權路。 畫面時間3：39洪楠誠之機車由北向南直行行駛於民權路，並通過路口斑馬線（北側），未有減速跡象。停等於西路口之車輛緩慢向前欲通過路口。 畫面時間3：40洪楠誠之機車由北向南直行，並通過路口，未有減速跡象。緩慢向前之自小客車、第二部機車均停止前進，由洪楠誠之機車通行。陳佳托機車繼續緩慢前進。 畫面時間3：41（實際時間19：16：33）洪楠誠之機車與陳佳托機車相撞，陳佳托機車倒地，洪楠誠之機車因與陳佳托機車相撞後因慣性往前方及東滑，並撞上停等於路口之000-0000號自小客車倒地。 

  ⒉依本案相關事故現場資料及上開行車紀錄器畫面清楚可  知
    ，事故發生時，洪楠誠之機車直行於民權路之道路中央，且
    僅有洪楠誠一輛機車，沒有任何右轉車輛，而洪楠誠直行已
    通過民權路與東興路路口之中心，快到南側行人穿越道處；
    而被告陳佳托原停等於東興路之行人穿越道上，且另有一部
    自小客車及一輛機車於被告陳佳托之同向北側（左側）亦同
    時停等於該路口。於2輛機車沿民權路由北往南行駛過交岔
    路口後，陳佳托之機車與其左側之小客車，機車均起駛緩慢
    前行，3輛車之車頭甚至已經達路口之網狀線區，被告左側
    之小客車、機車發現直行之洪楠誠機車沿民權路由北往南快
    速駛來，無減速情形，均即停止讓洪楠誠機車先行，被告陳
    佳托仍繼續向前，而致洪楠誠與陳佳托之車輛於南側之行人
    穿越道前發生碰撞，被告陳佳托機車直接右傾而倒地於行人
    穿越道上，洪楠誠機車撞擊後車輛傾斜失控略往前滑行，並
    碰撞到停等於東興路口行人穿越道（南側）後方黃宗揚所駕
    駛之000-0000號自小客車，並亦倒地於南側行人穿越道上等
    情。是被告陳佳托於偵查中稱：其等待最後一輛車輛右轉才
    直行、其已經騎過中線、洪楠誠逆向超車等語，與事實不符
    ；被告陳佳托辯稱：其看到沒車才過等語，然而從上開畫面
    亦可知，洪楠誠之機車直行於民權路上，被告陳佳托起步時
    ，洪楠誠已而快速接近進入交叉路口，且與被告陳佳托同向
    停等之小客車、機車因見洪楠誠之車輛即將接近通過路口，
    停止讓洪楠誠機車先行，被告陳佳托辯稱：其看到沒車才過
    等語，適足以證明其未注意號誌為閃黃燈之民權路是否有車
    輛通行。
  ⒊道路交通標誌標線設置規則第211條規定：「特種閃光號誌各
    燈號顯示之意義如左：一、閃光黃燈表示「警告」，車輛應
    減速接近，注意安全，小心通過。二、閃光紅燈表示「停車
    再開」，車輛應減速接近，先停止於交岔路口前，讓幹道車
    優先通行後認為安全時，方得續行。行車管制號誌之紅、黃
    色燈號得視需要改成閃光運轉，其顯示之意義與特種閃光號
    誌完全相同。」；而車輛起步前，亦應注意前後左右有無障
    礙，並應讓行進中之車輛優先通行，道路交通安全規則第89
    條第7款後段亦有相關規定。本件被告陳佳托駕駛普通重型
    機車，行經閃紅號誌交岔路口，等停讓二輛沿民權路由北往
    南行駛之機車通過後，即起步前行，未再注意洪楠誠之車輛
    已沿民權路由北往南快速駛來將進入交岔路口，仍繼續前行
    進入路口，被告陳佳托顯有過失；洪楠誠駕駛普通重型機車
    ，行經閃黃號誌交岔路口，未減速接近，小心通過，亦有過
    失；而上開被告陳佳托與洪楠誠之過失行為造成兩車相撞，
    洪楠誠因此受有右大腿挫傷之傷害，被告陳佳托受有左上肢
    挫傷與擦傷、骨盆挫傷、胸壁挫傷及左膝擦傷等傷害。兩人
    之傷勢均與本案車禍具有因果關係。故被告陳佳托辯稱：洪
    楠誠撞倒我後還繼續往前騎，撞到停等的自小客車才停止，
    其受傷與其無關等語，嫌有誤會。
  ⒋被告陳佳托其餘辯解如下：
  ①被告陳佳托辯稱：洪楠誠超速行駛，我有到現場量過，超過5
    0公尺等語。然查，該路段速限時速40公里，從行車紀錄器
    畫面可知，洪楠誠大約於行車紀錄器畫面時間19：16：26出
    現於畫面中（已通過中正路口），至兩人發生碰撞之19：16
    ：33時，大約7至8秒鐘，以時速40公里來算，大約可行駛80
    幾公尺之距離，而從GOOGLE地圖顯示（原審卷第52-1頁），
    中正路口至本案發生之東興路口，大約有70幾公尺之距離，
    故本案證據不足認洪楠誠有超速之情事。
  ②被告陳佳托辯稱：因洪楠誠闖上一路口紅燈，才會與其相撞
    等語，但洪楠誠是否在前一個路口有違規與本件事故發生並
    無關連性。
  ③被告陳佳托又稱：黃宗揚所駕駛之000-0000之自小客車停在
    斑馬線上也有過失等語，然黃宗揚非本案被告，非法院審理
    對象，且從監視器畫面可知，黃宗揚乃於行駛過上開路口時
    ，因與陳佳托同側停等之車輛有些許向前移動而有欲過路口
    之跡象，黃宗揚方停止於行人穿越道後方，確認路口狀況，
    與一般違規停車尚有差別，況從本案行車紀錄器畫面及翻拍
    照片清楚可知，被告陳佳托之車輛原停等於西側之行人穿越
    道上，嗣後甚至車頭已經停在禁止停車之網狀線上，被告陳
    佳托辯稱自己無違規之情事，黃宗揚違規停止於行人穿越道
    上云云，不足採信。
  ④被告陳佳托又稱：其傷勢嚴重等語，並於原審審理期日過後
    方提出豐安骨科診所診斷證明書、鹿誠中醫診所、鹿港基督
    教醫院診斷證明書等件為證，惟被告陳佳托於108年7月28日
    19時35分急診就醫，僅進行X光檢查及傷口處置，當日即離
    院，有鹿港基督教醫院108年12月2日所開立診斷書為證（偵
    卷第59頁），而被告陳佳托於言詞辯論後提出之豐安骨科、
    鹿誠中醫診斷證明書受傷之位置與上開108年12月2日所開立
    之急診就醫診斷書之受傷位置及傷勢符合，而被告陳佳托於
    108年12月19日警詢及檢察官訊問時，所述之傷勢亦與原審
    認定之相同（偵查卷第25、99頁）。
　⒌被告陳稱當天在救護車上告訴人要跟我和解，撞到之後，告
    訴人像吸毒一樣，可以調通聯紀錄就可知道告訴人有無吸毒
    云云。查告訴人洪楠誠於事故後即於同日19時39分被送至鹿
    港基督教醫院急診就醫，警方於同日19時50分在醫院作呼氣
    測試酒精濃度，有基督教診斷書、酒精測定紀錄表可憑（偵
    卷第61、49頁），並無跡像顯示告訴人有施用毒品，無調通
    聯查告訴人是否施用毒品必要。 
  ⒍綜上，本件事證明確，被告陳佳托犯行均可認定，應依法論
    科。
三、論罪科刑及撤銷原判決之說明：
  ㈠被告所為，核犯刑法第284條前段之過失傷害罪。又被告肇事
    後，於有偵查犯罪職權之機關或個人發覺其上開犯行前，主
    動向前往處理車禍之員警坦承肇事，有彰化縣警察局道路交
    通事故肇事人自首情形紀錄表附卷足憑，核與自首之要件相
    當，應依刑法第62條前段之規定，減輕其刑。
  ㈡原審審理後，認被告犯行事證明確，對之論處罪刑。但本件
    被告於行經閃紅燈之上開路口時有與1部小客車、1部機車先
    暫停讓閃黃燈之民權路2輛機車先通過，再起步前行，此時
    洪楠誠之機車才沿民權路由北向南快速接近，被告左側之小
    客車、機車發現洪楠誠機車快速接近路口，立即停車，被告
    未注意發現仍繼續緩慢前行。原判決認被告左側之小客車、
    機車為了禮讓已可見直行而來之幹道車而停等在路口西側之
    行人穿越道上時，陳佳托仍貿然起步進入交岔路口，認事未
    當。又本案被告陳佳托騎乘普通重型機車，行經閃紅號誌交
    岔路口，雖曾於路口與1部小客車、機車暫停，讓2輛沿民權
    路南向行駛之機車先通過，再起駛前行，被告左側之小客車
    、機車即時發現洪楠誠之機車亦沿民權路南向快速駛來，立
    即停止前行，被告則未注意洪楠誠之機車，仍前行致2車發
    生碰撞。本件被告之行車號誌為閃紅燈，應禮讓行車號誌為
    閃黃燈之洪楠誠機車先行，但被告係與同向之小客車、機車
    均先暫停讓2輛機車通過再起駛前行，而洪楠誠行經閃黃燈
    之路口，未見有減速之情形，因洪楠誠之機車之行向係自北
    往南 即自被告左側往右側行駛，被告左側有同向之小客車
    、機車擋住視線，致未能即時發見，造成本件車禍。被告陳
    佳托對於本件車禍之肇致，雖有過失，但依一般人之情理認
    知，其過失情節輕微。被告於審理中對於車禍之發生經過並
    不爭執，但 否認有過失，依本件車禍發生經過，顯係因對
    於法令不了解所為爭辯，不能據此認定其故意推卸責任，犯
    後態度惡劣。又被告因本件車禍所造成之傷害較洪楠誠所受
    之傷害重，原審量處被告有期徒刑三月，量處洪楠誠拘役30
    日，對被告量刑有過重之情形。被告上訴否認犯罪，指摘原
    判決不當，雖無理由，但原判決有上開瑕疵，應由本院將原
    判決撤銷改判。爰審酌被告及告訴人洪楠誠之過失程度、洪
    楠誠之傷勢較被告輕微；兼衡被告陳佳托國中畢業之智識程
    度、從事整修古董家俱、自述每月可以賺新臺幣15萬元，然
    無從提出相關薪資證明（原審卷第37頁、第50頁）、有妻子
    及4名成年子女等上開一切情況，量處如主文所示之刑，並
    諭知易科罰金之折算標準。
　據上論斷，應依刑事訴訟法第369條第1項前段、第364條、第2
  99條第1項前段，判決如主文。
　本案經檢察官吳怡盈提起公訴，檢察官林蓉蓉到庭執行職務。
中　　華　　民　　國　　110 　年　　4 　　月　　27　　日
            刑事第三庭  審判長法  官  趙  春  碧
                              法  官  邱  顯  祥
                              法  官  楊  欣  怡
以上正本證明與原本無異。
不得上訴。

                              書記官  卓  佳  儀
　　　　　　　　　　　　　　　
中　　華　　民　　國　　110 　年　　4 　　月　　27　　日
附錄：刑法第284條
因過失傷害人者，處 1 年以下有期徒刑、拘役或 10 萬元以下
罰金；致重傷者，處 3 年以下有期徒刑、拘役或 30 萬元以下
罰金。